【裁判字號】    99,監宣,67
【裁判日期】    990830
【裁判案由】    監護宣告
【裁判全文】
臺灣桃園地方法院民事裁定              99年度監宣字第67號
聲  請  人  乙○○
相  對  人  丙○○
關  係  人  甲○○
上列聲請人聲請監護宣告事件，本院裁定如下：
    主      文
宣告丙○○（男，民國○ 年○ 月○○日生，身分證統一編號：Ｚ
000000000 號）為受監護宣告之人。
選定乙○○（男；民國○○年○○月○ 日生；國民身分證統一編號：
Ｚ000000000 號）為受輔助宣告人丙○○之輔助人。
聲請程序費用由受輔助宣告人丙○○負擔。
    理  由
一、按對於因精神障礙或其他心智缺陷，致其為意思表示或受意
    思表示，或辨識其意思表示效果之能力，顯有不足者，法院
    得因本人、配偶、4 親等內之親屬、最近1 年有同居事實之
    其他親屬、檢察官、主管機關或社會福利機構之聲請，為輔
    助之宣告，民法第15條之1 第1 項定有明文。再按受輔助宣
    告之人，應置輔助人，民法第1113條之1 第1 項定有明文。
    又法院為輔助之宣告時，應依職權就配偶、四親等內之親屬
    、最近一年有同居事實之其他親屬、主管機關、社會福利機
    構或其他適當之人選定一人或數人為輔助人；法院為選定輔
    助人前，得命主管機關或社會福利機構進行訪視，提出調查
    報告及建議；法院選定輔助人時，應依受輔助宣告之人之最
    佳利益，優先考量受輔助宣告之人之意見，審酌一切情狀，
    並注意下列事項：（一）受輔助宣告之人之身心狀態與生活
    及財產狀況。（二）受輔助宣告之人與其配偶、子女或其他
    共同生活之人間之情感狀況。（三）輔助人之職業、經歷、
    意見及其與受輔助宣告之人之利害關係。（四）法人為輔助
    人時，其事業之種類與內容，法人及其代表人與受監護宣告
    之人之利害關係，此觀民法第1113條之1 第2 項準用同法第
    第1111條第1 項、第2 項、第1111條之1 規定甚明。
二、本件聲請意旨略以：聲請人為相對人子，相對人自民國98年
    5 月25日起因重度失智症，經延醫診治均無起色，致不能為
    意思表示或受意思表示，或不能辨識其意思表示效果之能力
    。爰依民法第14條第1 項規定，聲請宣告相對人為監護宣告
    人，並請指定聲請人為其監護人等語，並提出戶籍謄本為證
    。
三、經本院於鑑定機關迎旭診所邱瑞祥前訊問相對人，相對人就
    一般日常問答、人際關係等部分正確、部分錯誤；另訊據鑑
    定人邱瑞祥醫師稱以：個案精神耗弱，其他詳鑑定報告等語
    （均詳如本院99年5 月12日訊問筆錄）。參酌鑑定人出具精
    神鑑定報告書略以：黃員意識尚清楚。外觀尚整潔。注意力
    尚可。態度可部份合作。表情淡漠。對問話可有簡短回應，
    但內容常與事實不符。無不適當行為。思考內容貧乏。無明
    顯異常知覺。定向感不佳，僅能正確指認其太太。判斷力、
    身體抱怨、病識感等完全無法接受評測。顯示其認知功能已
    嚴重受損，無處理個乙事務之能力。其精神狀態至少達精神
    耗弱之程度。結論: 黃員為一腦中風後合併重度失智症之個
    案。黃員目前因心智缺陷，致其為意思表示或受意思表示之
    能力顯有不已。亦即過去所謂已達到「精神耗弱」之毛程度
    。有該診所99年5 月13日迎旭祥監宣字第9943號函附精神鑑
    定報告書在卷足按。本院審酌相對人因心智缺陷為意思表示
    或受意思表示，或辨識其意思表示效果之能力，顯有不足，
    聲請人聲請對於相對人為輔助之宣告，核無不合，應予准許
    。
四、經本院囑請桃園縣政府對聲請人等進行訪視，訪視報告略以
    ：案主因中風腦傷，引發失智症狀，意識清楚但認知紊亂，
    案主本身為榮民，每半年可領取退休俸，案主健康情形不佳
    ，案家屬憂心外出感染風寒，引發疾，又加上其認知情形日
    漸惡化，考量案主健康情形，遂向臺灣桃園地方法院提出監
    護宣告，案主約97年時中風，初期期因腦部功能受損，導致
    肢體側癱，但仍可以輪椅或助行器輔助行走，期間曾不慎跌
    倒兩次。案主於中風後至今，因年邁、中風後遺症、生理機
    能退化等多項原因，目前出現失智情形，對於人物、環境認
    識不清。案主因生理機能退化，導致無法久坐於輪椅，目前
    長時間臥床。案主意識清楚，但認知部分紊亂，對年少發生
    事情尚能描述，亦能於他人呼叫己名時反應，但對於家屬偶
    爾無法辨識，例: 認為案長子為其同鄉友人。案主現長時間
    臥床，鮮少外出，生活自理事項大多需他人協助下完成，目
    前由其妻為其主要照顧者。據相對人目前之身心狀況顯示：
    案主年已90餘歲，經醫師診斷為失智症，又因生理機能老化
    而長期臥床，生活自理多倚賴他人協助。建議由案長子擔任
    相對人之監護人等語，有桃園縣政府社會處社會工作及救助
    科監護宣告訪視報告在卷可參。考量聲請人為相對人之子，
    可提供相對人良好之生活照顧與保護，認由聲請人擔任相對
    人之輔助人，應屬符合受輔助宣告之人之最佳利益，爰依前
    揭規定選定聲請人為相對人之輔助人。
五、依民事訴訟法第624 條之1 第3 項、第608 條第1 項，裁定
    如主文。
中    華    民    國    99    年    8     月    30    日
                  家事法庭法  官  陳添喜
以上正本係照原本作成。
宣告受輔助宣告裁定不得抗告。
如對指定監護人裁定抗告須於裁定送達後10日內向本院提出抗告
狀，並繳納裁判費１０００元。
中    華    民    國    99    年    8    月  31    日
                          書記官  楊慧伶

司法院資訊處製作；財團法人民間司法改革基金會備份。
